臺灣高等法院刑事判決　　　　　　96年度重上更(三)字第37號
上　訴　人
即　被　告　乙○○
　　　　　　　　　　現於臺灣臺北看守所
指定辯護人　本院公設辯護人　甲○○
上列上訴人因違反毒品危害防制條例案件，不服臺灣桃園地方法
院93年度重訴字第88號，中華民國94年5月29日第一審判決 (起
訴案號：臺灣桃園地方法院檢察署93年度偵字第13324號)，提起
上訴，經判決後由最高法院第三次發回更審，本院判決如下：
    主  文
原判決關於乙○○部份撤銷。
乙○○共同運輸第一級毒品，處無期徒刑，褫奪公權終身，如附
表一所示之第一級毒品海洛因沒收銷燬，如附表二所示之物品均
沒收。
    事  實
一、乙○○（綽號「阿忠」）與翁華婷 (業經判決確定)、綽號
    「安哥」、「王先生」之真實姓名年籍不詳之成年男子等人
    ，基於共同自大陸地區經香港運輸及走私運輸管制進口之第
    一級毒品海洛因至我國境內之犯意聯絡，由乙○○向翁華婷
    提議，由乙○○提供經香港往來大陸地區雲南省昆明市之交
    通費用新臺幣2萬5千元，及在昆明停留期間食宿等費用新臺
    幣6千元與人民幣5千元為報酬，請翁華婷前往昆明向王先生
    拿取乙○○所稱之手工藝品（掛毯內藏毒品海洛因）經香港
    運輸來臺，乙○○並交付1張紙條，其上載有「樂樂旅行社
    、安哥」等字跡，囑翁華婷到達昆明時，見有樂樂旅行社人
    員前往接機時，告知係安哥要其前往，即會有接應者出面，
    另交付0000000000號行動電話SIM卡，囑翁華婷回國後以該
    門號與乙○○所持有之0000000000號行動電話聯絡，以利交
    付運回之毒品。翁華婷遂以乙○○交付之新臺幣2萬5千元，
    購買由我國桃園縣中正國際機場（以下稱中正機場）經香港
    前往大陸地區雲南省昆明市之來回機票，於民國（下同）93
    年8月20日，自中正機場搭長榮BR867號班機前往香港轉機至
    昆明，乙○○則於翁華婷出境後翌日（93年8月21日），始
    將0000000000號行動電話啟用，試撥117號報時台確定可通
    話後，待機供翁華婷聯絡之用。翁華婷到達昆明機場後，見
    有一男子舉「樂樂旅行社」看牌，翁華婷告知該男子「安哥
    叫我來的」，該男子自稱王先生，並帶翁華婷到經貿賓館住
    宿，93年8月23日早上該王先生將第一級毒品海洛因（淨重4
    174.83公克，純度67.67％，純質淨重2825.11公克），以透
    明塑膠袋分裝成98小袋，再分別藏放在5件掛毯內，並將掛
    毯連同翁華婷衣物一起放置在翁華婷之行李箱內，翁華婷即
    於93年8月23日自昆明至香港轉機搭長榮BR868號班機並託運
    其內藏有前述毒品之行李（行李編號為MU0000000號）運輸
    來臺，同日下午3時35分抵中正機場後，翁華婷未填寫申報
    單或口頭申報進口即予入關，然為內政部警政署航空警察局
    安檢隊與財政部臺北關稅局人員，以Ｘ光檢查儀檢查託運行
    李時發現行李箱內有異，經跟監注檢至入境海關行李檢查室
    ，同日下午4時15分許，見翁華婷提領託運行李通過中正機
    場第二航廈入境綠線第9號檢查檯時，即將之移至紅線第8號
    應申報檯檢查後發現有異，將其逮捕帶往海關辦公室起出藏
    放在上開5件掛毯內之毒品海洛因，並扣得翁華婷所有用以
    運輸毒品之行李箱1個、行動電話1具（內有0000000000號行
    動電話SIM卡1張）及載有「樂樂旅行社、安哥」內容字條1
    張，翁華婷遂向警供出係綽號阿忠之乙○○囑其往大陸地區
    經香港運輸毒品來臺，航空警察局刑警隊警員鄭小龍、丁淑
    曾、柯佐龍、蘇茂智等人遂帶同翁華婷前往臺中地區查察，
    期間乙○○多次以0000000000號行動電話門號，撥打翁華婷
    甫於當日啟用之0000000000號行動電話聯絡，乙○○並於電
    話中詢問翁華婷是否已將行李帶回臺灣，多次變更交付裝有
    第一級毒品海洛因行李箱之地點，迄同日晚間9時30分許，
    經警於臺中市○○路與惠中路口，將乙○○緊急拘提到案，
    並扣得乙○○所有用以供運輸海洛因之行動電話1具（內有
    0000000000號行動電話SIM卡1張）、載有「翁、一、15:35
    、回」、「小翁、0000000000」等字跡之電話簿1本，而查
    悉上情。
二、案經內政部警政署航空警察局移請臺灣桃園地方法院檢察署
    檢察官偵查起訴。
    理  由
一、上開事實，業據上訴人即被告乙○○於本院坦承不諱，核與
    證人即共犯翁華婷於本院前審證述情節相符，且有臺北關稅
    局扣押貨品運輸工具收據及搜索筆錄1紙、翁華婷之旅客入
    出境記錄查詢表4紙、臺北關稅局稽查組Ｘ光檢查儀注檢行
    李報告表、現場照片14張在卷可稽。及有海洛因98包、掛毯
    5件、托運行李箱1個、行動電話1具 (內插有0000000000號
    SIM卡)、載有「樂樂旅行社、安哥」等字跡之字條1紙、及
    載有「翁、一、15：35回」、「小翁、0000000000」等字跡
    之電話簿1本、行動電話1具 (內有0000000000號SIM卡)等物
    扣案可資佐證，而上開掛毯內夾藏之扣案白色粉末98包，經
    送法務部調查局鑑驗結果，均含第一級毒品海洛因之成分，
    有該局93年10月8日調科壹字第080008201號鑑定通知書附卷
    足憑。又共犯翁華婷於93年8月23日自昆明至香港轉機，同
    日下午3時35抵中正機場，恰與被告電話簿上書寫之「翁、
    一、15：35回」時間吻合，被告供承其上字跡為其所寫 (見
    聲拘字第487號第14頁)，益見被告乙○○參與本件犯行。
二、共犯翁華婷前往大陸地區運輸毒品入境為警查獲，所為運輸
    第一級毒品之犯行，業經判處有期徒刑14年確定，有最高法
    院95年度台上字第3395號判決在卷可按。雖該判決認翁華婷
    上開走私運輸毒品之犯罪，係具不確定之故意，然依其於本
    院前審結證：「帶毒品的事只有被告一人與我接洽…」等語
    (見本院上重更(二)卷第92頁反面)，可見其事先知情，更進而
    參與犯罪之實行，當具有犯罪之真接故意。又被告陳稱上開
    字條是綽號「安哥」之丙○○寫的，叫我交給翁婷華等語，
    雖經本院傳拘證人丙○○未著，然確有丙○○之人，有其個
    人基本資料在卷可按，再參以共犯翁華婷於本院前審證稱：
    被告拿紙條給我時，我順口問他「安哥」是誰，他說那是老
    板，我到昆明後都是講安哥，就沒再提到被告「阿忠」，昆
    明的人拿東西給我時，告訴我那是「安哥」要的等語（見更
    二卷第93頁反面），及扣案之字條經法務部調查局鑑定結果
    ，字條之筆跡與被告之筆跡特徵不同，有該局93年10月12日
    調科貳字第09300399300號鑑定通知書在卷可稽（見偵卷第1
    27頁），可知該字條非被告所書寫，顯然另有其人，堪認被
    告所稱字條係由「安哥」之人交其轉交予翁華婷，即另有「
    安哥」之人共同參與本件犯行之情屬實。是上揭被告之自白
    核與事實相符，自堪採為認定被告犯罪證據，被告共同走私
    、運輸第一級毒品之事證明確，犯行可以認定。至被告雖供
    稱「安哥」之人，即為丙○○，辯稱其非主謀，但經本院傳
    拘丙○○未著，迄未破獲，所辯縱然屬實，亦不能解免其運
    輸第一級毒品之刑責，再共犯並無適用毒品危害防制條例第
    17條減輕其刑之餘地，是被告上開所辯，自不足採為有利被
    告之認定。
三、查海洛因係毒品危害防制條例第2 條第2項第1款所規定之第
    一級毒品，並屬行政院依懲治走私條例公告之「管制物品項
    目及其數額」甲項第4 款所列之管制進出口物品。又依香港
    澳門關係條例第35條第2 項規定：「輸入或攜帶進入臺灣地
    區之香港或澳門物品，以進口論；其檢驗、檢疫、管理、關
    稅等稅捐之徵收及處理等，依輸入物品有關法令之規定辦理
    。」，即自香港攜帶物品進入臺灣，應以進口論（參照最高
    法院88年度臺上字第5421號判決意旨），自有適用懲治走私
    條例之規定。復按自大陸地區私運物品進入台灣地區，或自
    台灣地區私運物品前往大陸地區者，以私運物品進口、出口
    論，適用懲治走私條例規定處斷，該條例第12條規定甚明。
    被告與「安哥」等人推由翁華婷自大陸地區雲南省昆明市運
    輸、走私毒品海洛因入境，雖經由香港轉機，然其係自大陸
    地區昆明市起運毒品走私入境，自應適用懲治走私條例第12
    條論以準走私罪，被告與翁華婷等人共同自香港私運管制進
    口之第一級毒品海洛因入境，核其所為，係犯毒品危害防制
    條例第4條第1項之運輸第一級毒品罪及懲治走私條例第12條
    、第2條第1項之私運管制物品進口罪。被告行為後，刑法第
    28條共同正犯及第55條關於想像競合犯之規定，業經修正並
    於95年7月1日施行，原刑法第28條由「二人以上共同實施犯
    罪之行為者，皆為正犯。」，修正為「二人以上共同實行犯
    罪之行為者，皆為正犯」，僅就共同正犯之條文用語修正，
    並不影響本件之論罪科刑，不生新舊法比較適用之問題；又
    原刑法第55條修正為「一行為而觸犯數罪名者，從一重處斷
    。但不得科以較輕罪名所定最輕本刑以下之刑。」，該但書
    規定係科刑之限制，為法理之明文化，非屬法律之變更（參
    照最高法院95年第8次刑事庭會議紀錄）。本件被告、翁華
    婷與「安哥」及稱「王先生」年籍姓名不詳之成年男子等人
    ，對於提供旅費推由翁華婷前往昆明拿取第一級毒品經香港
    運輸走私來台，彼此或提供旅費，或負責聯絡，或負責在大
    陸地區接應取毒品等，顯見彼此有犯意聯絡及行為分擔，應
    依修正前刑法第28條論以共同正犯。又被告以一行為觸犯前
    揭二罪名，為想像競合犯，應依刑法第55 條規定，從一重
    之運輸第一級毒品罪處斷。其等運輸前後非法持有海洛因之
    低度行為，應為運輸之高度行為所吸收，不另論罪。
四、原審論處被告罪刑，本非無見，惟查：(一)自大陸地區私運物
    品進入台灣地區，或自台灣地區私運物品前往大陸地區者，
    以私運物品進口、出口論，適用懲治走私條例規定處斷，該
    條例第12條規定甚明。原判決認定被告等推由翁華婷自大陸
    地區雲南省昆明市運輸、走私毒品海洛因入境，雖經由香港
    轉機，然其係自大陸地區昆明市起運毒品走私入境，自應適
    用懲治走私條例第12條論以準走私罪，原判決逕依該條例第
    2條第1項論以走私罪。(二)原判決對於認定被告與翁華婷、綽
    號「安哥」及「王先生」等人為共同正犯，但如何認定彼此
    間有犯意聯絡及行為分擔之依據及理由，並未敘明。(三)共犯
    翁華婷具直接故意參與本件犯行，原判決誤為不確定故意，
    均有未洽。被告上訴意旨，以其非主謀，「安哥」始為主謀
    ，請求輕判其刑，雖無理由（詳如後述），但原判決既有上
    開可議之處，自應由本院將原判決此部分撤銷改判。爰審酌
    被告貪圖不法利益，自大陸地區輸入第一級毒品海洛因，數
    量鉅大，淨重多達4174.83公克，幸未及流入市面即遭查獲
    ，否則將對國人身心健康戕害非輕，惟其犯後尚能坦承犯行
    ，且無前科，兼衡其犯罪動機、手段、方法及智識程度等一
    切情狀，量處無期徒刑，併依法宣告褫奪公權終身。至被告
    上訴其非主謀，請求輕判云云，惟被告所犯毒品危害防制條
    例第4條第1項運輸第一級毒品罪之法定刑為死刑或無期徒刑
    ，處無期徒刑者，得併科新台幣一千萬元以下罰金，本院審
    酌被告犯罪情節，已量處最輕之無期徒刑，自無從再予輕判
    。扣案如附表一所示之海洛因，係毒品危害防制條例第2條
    第2項第1款所列之第一級毒品，應依同條例第18條第1項前
    段規定宣告沒收銷毀。如附表二編號1所示掛毯，係「王先
    生」用以夾藏海洛因並交予翁華婷攜帶回國，自屬共犯「王
    先生」所有而供運輸毒品所用之物，而附表二編號2至6所示
    之物，分別為被告及共犯翁華婷所有，業據被告及翁華婷陳
    明在卷，且均係供犯本件運輸毒品所用之物；附表二編號7
    所示之空包裝袋，為用以包裝俾防止海洛因外逸、裸露、潮
    濕而便於持有攜運毒品之物（業經鑑定機關就之與本件扣案
    之海洛因分別鑑析其重量，有前揭法務部調查局鑑定通知書
    可憑，足證與扣案之海洛因並無不可析離之關係），亦屬供
    運輸毒品犯罪所用之物，是附表二所示之物應依毒品危害防
    制條例第19條第1項規定宣告沒收。至扣案之另3具行動電話
    （其內分別插有0000000000、0000000000、0000000000號SI
    M卡）、行動電話SIM卡10張、背包1個、大麻2.8公克及Ｋ他
    命4公克等物，雖為被告乙○○所有，但無證據證明為被告
    等供或預備供犯本案所用之物，爰不宣告沒收及沒收銷燬。
據上論斷，應依刑事訴訟法第369條第1項前段、第364條、第299
條第1項前段，毒品危害防制條例第4條第1項、第18條第1項前段
、第19條第1 項，懲治走私條例12條、第2條第1項、第11條，刑
法第2條第1項、第11條前段、第55條、第37條第1項、刑法第28
條，判決如主文。
本案經檢察官洪泰文到庭執行職務。
中　　華　　民　　國　　96　　年　　5 　　月　　2 　　日
　　　　　　　　　刑事第七庭    審判長法　官  楊貴雄
　　　　　　　　　　　　　　　　　　  法　官  許錦印
　　　　　　　　　　　　　　　　　　  法　官  江國華
以上正本證明與原本無異。
如不服本判決，應於收受送達後十日內向本院提出上訴書狀，其
未敘述上訴之理由者並得於提起上訴後十日內向本院補提理由書
（均須按他造當事人之人數附繕本）。
                                      書記官  林淑貞
中　　華　　民　　國　　96　　年　　5 　　月　　3 　　日
附錄：本案論罪科刑法條全文
毒品危害防制條例第4條第1項：
製造、運輸、販賣第一級毒品者，處死刑或無期徒刑；處無期徒
刑者，得併科新臺幣1千萬元以下罰金。
懲治走私條例第2條第1項：
私運管制物品進口、出口逾公告數額者，處7年以下有期徒刑，
得併科新臺幣3百萬元以下罰金。
附表一：
┌──┬────┬───────────────────────────┐
│編號│物品名稱│數                                                  量│
├──┼────┼───────────────────────────┤
│1   │海洛因  │合計淨重4174.83 公克，純度67.67%，純質淨重2825.11 公克│
│    │　      │。                                                    │
└──┴────┴───────────────────────────┘
附表二：
┌──┬─────┬────────┬─────────────────┐
│編號│物品名稱  │數            量│備                            註  │
├──┼─────┼────────┼─────────────────┤
│1   │掛毯      │5件             │扣案                              │
├──┼─────┼────────┼─────────────────┤
│2   │行動電話  │1具（不含SIM卡）│扣案，翁華婷所有，內插有0000000000│
│    │          │                │號SIM卡。                         │
├──┼─────┼────────┼─────────────────┤
│3   │行動電話  │1具（不含SIM卡）│扣案，乙○○所有，內插有0000000000│
│    │          │                │號SIM卡。                         │
├──┼─────┼────────┼─────────────────┤
│4   │托運行李箱│1個             │扣案，翁華婷所有。                │
├──┼─────┼────────┼─────────────────┤
│5   │電話紀錄簿│1本             │扣案，乙○○所有，分別載有「翁、一│
│    │          │                │、15：35、回」及「小翁、0000000000│
│    │          │                │」等內容。                        │
├──┼─────┼────────┼─────────────────┤
│6   │字條      │1紙             │扣案，翁華婷所有，載有「樂樂旅行社│
│    │          │                │、安哥」等字跡。                  │
├──┼─────┼────────┼─────────────────┤
│7   │空包裝袋  │98個            │扣案，包裝海洛因所用              │
└──┴─────┴────────┴─────────────────┘
